【裁判字號】    95,交抗,156
【裁判日期】    951031
【裁判案由】    聲明異議
【裁判全文】
臺灣高等法院高雄分院刑事裁定         95年度交抗字第156號
抗告人即
受處分人    甲○○
上列抗告人因違反道路交通管理處罰條例聲明異議案件，不服臺
灣高雄地方法院中華民國95年8 月16日裁定（95年度交聲字第
448 號），提起抗告，本院裁定如下：
    主  文
抗告駁回。
    理  由
一、抗告意旨略以：抗告人即受處分人因公務急於上班，駕車被
    超速照相拍到，惟不知警方係根據何條例授權，測速儀器設
    於「南下（往鳳山）」路邊，卻拍「北上（往高雄）」之車
    輛，有擴充取締之嫌，況警方亦未於測速儀器前設立告示，
    無法讓人信服，為此提起抗告，請求撤銷原裁定云云。
二、按行車速度，依標誌或標線之規定，無標誌或標線者，時速
    不得超過50公里；又汽車駕駛人，行車速度，超過規定之最
    高時速者，處新臺幣（下同）1,200 元以上2,400 元以下罰
    鍰，並記違規點數1 點，道路交通安全規則第93條第1 項、
    道路交通管理處罰條例第40條第1 項、第63條第1 項第1款
    分別定有明文。次按違反道路交通管理事件統一裁罰基準及
    處理細則所訂之違反道路交通管理事件統一裁罰基準表亦明
    定汽車駕駛人行車速度超過規定之最高時速20公里以上者，
    在期限內到案聽候裁決者，處1,900 元罰鍰，並記違規點數
    1 點，汽車駕駛人行車速度超過規定之最高時速未滿20公里
    者，在期限內到案聽候裁決者，處1,700 元罰鍰，並記違規
    點數1 點。
三、經查本件抗告人即受處分人分別於民國95年4 月3 日13時27
    分許、95年4 月19日14時3 分許，駕駛車牌號碼8271-GR 號
    自用小客車行駛於高雄市○○○路（衛武營前），又該路段
    之時速限為每小時50公里，經高雄市政府警察局交通警察大
    隊第五分隊以測速照相儀分別測得異議人「行車速度為每小
    時65公里、超速15公里未滿20公里」、「行車速度為每小時
    67公里、超速17公里未滿20公里」，而依測速照片逕行舉發
    ，異議人於應到案日期前向原處分機關交通部公路總局高雄
    區監理所提出申訴，經原處分機關於95年6 月16 日 依道路
    交通管理處罰條例第40條第1 項規定，以高監自裁字裁80-
    BH0000000 號、80-BH0000000號違反道路交通管理事件裁決
    書分別裁罰1,700 元之事實，此有交通部公路總局高雄區監
    理所對違反道路交通管理事件不服裁決聲明異議案件移送書
    、採證相片2 張、高雄市政府警察局交通警察大隊第五分隊
    高市警交字第BH0000000 、BH0000000 號舉發違反道路交通
    管理事件通知號單在卷可稽（參見原審卷第4 頁、18頁、19
    頁、14頁、15頁、18頁、第19頁），而抗告人即受處分人除
    就該測速儀器設置地點不當而爭執其正當性外，對於確曾於
    上開時、地駕車超速之事實並不爭執，堪認其上開時、地駕
    車超速違規之事實為真。
四、「按汽車駕駛人之行為有左列情形之一，當場不能或不宜攔
    截掣單舉發者，得對汽車所有人逕行舉發處罰：六、其他違
    規行為經以科學儀器取得證據資料者」，道路交通管理處罰
    條例第7 條之2 第1 項第6 款定有明文。因此員警若經「科
    學儀器（如測速相機）取得證據資料（採證相片）」，自得
    據以舉發交通違規行為。本件舉發員警係以科學儀器雷射測
    速照相儀器取得抗告人即受處分人上開駕車超速行駛之證據
    資料後逕行舉發，其舉發過程並無違法或不當。又舉發機關
    以高雄市政府警察局交通警察大隊95年6 月7 日高市警交三
    字第0950010204號函說明查處情形，並於理由欄引用法條載
    明依該條例第7 條之2 第1 項第6 款逕行舉發，亦無違誤。
    抗告人即受處分人於原審雖辯稱本件逕行舉發之依據，應為
    同條項第7 款云云，然查道路交通管理處罰條例固於94年12
    月28日修正，並將員警若經科學儀器取得證據資料得逕行舉
    發處罰之規定，移列至同條項第7 款，惟修正後第7 條之2
    ，依行政院95年6 月23日行政院院臺交字第0950087685號令
    ，係於95年7 月1 日始施行，故本件異議人超速違規時，上
    開條例修正之第7 條之2 第1 項第7 款既尚未生效並已施行
    ，上開函覆以適用第7 條之2 第1 項第6 款逕行舉發，自無
    不合，異議人之上開理由，顯有誤解。
五、又按行車速限之訂定係以行車安全為出發點，除參考道路交
    通安全規則第93條之規定外，同時考量實際之車流運行狀況
    、道路幾何狀況、道路設計速率、行車安全視距、駕駛人應
    變距離、道路兩側土地使用、街廓長短、轉向車流量同時兼
    顧用路人行車安全等因素訂定。而高雄市○○路為南北向道
    路，行車速限係依上述考量因素訂定為50公里，任何人駕駛
    車輛上路，均有遵守道路交通安全規則有關行車速度限制之
    義務，抗告人即受處分人辯稱伊因公務急於上班致超速行駛
    云云，並非阻卻違法之事由，自不能免責。次查道路測速照
    相設備係主管機關根據道路之狀況而架設，並無禁止或限制
    設於同路段之南向或北向時，僅可取締同向之違規車輛，是
    舉發機關依科學儀器拍照採證認抗告人即受處分人於前揭時
    、地有駕車超速之違規行為，並依現行道路交通管理處罰條
    例第7 條之2 第6 款規定記明車輛牌照號碼、車型等可資辨
    明之資料，查明汽車所有人姓名或名稱、住址後，製單舉發
    處罰，並無違誤，抗告人即受處分人或因誤解，或以臆測而
    質疑該測速儀器測速照相舉發違規駕車之正當性，委無足取
    。
六、又本件高雄市○○路段（衛武營前）在測速儀器前確設有移
    動式告示牌一節，亦有高雄市政府警察局交通警察大隊於95
    年6 月7 日以高市警交三字第0950010204號函附卷可憑（參
    見原審卷第12頁），並無抗告人即受處分人所指未立有告示
    之情事；況道路交通管理處罰條例第7 條之2 固有修正，並
    經立法院三讀通過，然迄於95年7 月1 日始施行，已如前述
    ，是異議人以交通單位未依上開條例第7 條之2 第3 項規定
    於其行駛之同向處之300 公尺前明顯標示有測速照相設備，
    有違立法原意云云，亦有誤會，尚無可採。
七、綜上所述，抗告人即受處分人確有於上開時、地，如舉發違
    反道路交通管理事件通知單所載駕車超速行駛之違規事實，
    抗告人即受處分人於舉發通知單所載應到案日期前向原處分
    機關交通部公路總局高雄區監理所提出申訴，原處分機關依
    道路交通管理處罰條例第40條第1 項、第63條第1 項及違反
    道路交通管理事件統一裁罰基準表之規定裁罰，分別裁罰抗
    告人即受處分人最低罰鍰1,700 元，並各記點1 點，並無不
    當。從而，原審維持原處分機關分別裁處抗告人罰鍰1,700
    元，駁回抗告人之異議，經核並無不合。抗告意旨指摘原裁
    定不當，為無理由，應予駁回。
八、據上論結，應依道路交通案件處理辦法第26條，刑事訴訟法
    第412 條，裁定如主文。
中    華    民    國    95    年    10    月    31    日
                  刑事第八庭    審判長法  官  李炫德
                                      法  官  簡志瑩
                                      法  官  陳志銘
以上正本證明與原本無異。
不得再抗告。
中    華    民    國    95    年    10    月    31    日
                                      書記官  盧雅婷


司法院資訊處製作；財團法人民間司法改革基金會備份。
